【裁判字號】    99,抗,1194
【裁判日期】    990812
【裁判案由】    聲明異議
【裁判全文】
臺灣高等法院民事裁定                  99年度抗字第1194號
    抗告人  甲○○
上列抗告人因與相對人乙○○間假扣押事件，對於中華民國99年
7月22日臺灣新竹地方法院99年度事聲字第31號所為駁回異議之
裁定提起抗告，本院裁定如下：
    主  文
抗告駁回。
抗告費用由抗告人負擔。
    理  由
一、按債權人就金錢請求或得易為金錢請求之請求，欲保全強制
    執行者，得聲請假扣押。假扣押，非有日後不能強制執行或
    甚難執行之虞者，不得為之，民事訴訟法第522條第1項、第
    523條第1項定有明文。所謂有日後不能強制執行或甚難執行
    之虞，其情形本不以債務人浪費財產，增加負擔或就其財產
    為不利益之處分，將達於無資力之狀態，或債務人移住遠處
    、逃匿無蹤或隱匿財產等為限（最高法院97年度台抗字第26
    4號裁定意旨參照），只須依一般社會之通念，客觀上可認
    其將來有不能強制執行或甚難執行之虞之情事時，亦應涵攝
    在內（最高法院98年度台抗字第746號裁定意旨參照）。又
    按請求及假扣押之原因應釋明之。債權人就請求及假扣押之
    原因釋明如有不足，而債權人陳明願供擔保或法院認為適當
    者，法院得定相當之擔保，命供擔保後為假扣押，此觀同法
    第526條第1、2項規定即明。是聲請假扣押，就請求及假扣
    押之原因，債權人應先予釋明，至使法院信其請求及假扣押
    之原因大致為適當始可。僅於其釋明不足時，法院為補強計
    ，於債權人陳明就債務人可能遭受之損害願供擔保並足以補
    釋明之不足，始得命供擔保後為假扣押（民事訴訟法第526
    條第2項立法理由參照），非謂法院於債權人未為釋明，僅
    陳明願供擔保時，即得為命提供擔保之假扣押裁定。
二、本件抗告意旨略以：相對人係新竹市東區大同里現任里長，
    除里辦公費外並無其他收入，而里辦公費並非薪資，將來無
    法強制執行，伊提出相對人所有土地之登記謄本，應認已釋
    明假扣押原因。相對人地方人脈甚廣，找熟識之仲介公司洽
    詢，可能係因彼此間具信賴關係、仲介報酬有較大空間、較
    易成交，或可能不願醜事傳開，伊向住家附近仲介公司取得
    名片或土地代書名片，適足以證明相對人向仲介公司詢問出
    售房屋係實情。至於相對人未正式與仲介公司簽訂委託銷售
    契約，乃因伊尚未提起離婚、夫妻剩餘財產分配及精神上損
    害賠償之訴，在一般社會之通念上，應認本件將來有不能強
    制執行或甚難執行之虞之情事，本件應准許伊假扣押之聲請
    等語。
三、查抗告人主張相對人為伊配偶，相對人於婚姻關係存續中與
    另名女子有多次婚外性行為，伊得訴請離婚，並請求相對人
    給付夫妻剩餘財產分配及精神損害賠償等情，業據提出相對
    人外遇之光碟片（原法院99年度事聲字第31號卷第8頁）為
    證，足認抗告人就假扣押本案請求已為相當之釋明。次查抗
    告人主張相對人所有門牌號碼新竹市○○路196號房屋及其
    坐落基地即新竹市○○段○○段34-7（抗告人誤載為30-7）
    、37-24、37-26地號土地（下合稱系爭房地），經設定最高
    限額新臺幣2,000萬元之抵押權，且相對人已與多家仲介公
    司及土地代書接洽委託銷售，而相對人除系爭房地外並無其
    他財產，如系爭房地出售，相對人將達於無資力狀態，日後
    顯有難以強制執行之虞等語，雖據提出建物及土地之登記謄
    本（原法院99年度事聲字第31號卷第11、9、7、10頁）、仲
    介公司及土地代書之名片（原法院99年度司裁全字第392號
    卷第4頁）為證。惟依上開建物及土地登記謄本記載，系爭
    房地上前開抵押權係於95年9月26日設定登記，距抗告人於
    99年7月5日聲請本件假扣押，已時隔近4年，難認相對人有
    就其財產增加負擔之情事。又仲介公司及土地代書之名片，
    究係由相對人取得？或由抗告人取得？尚非無疑，無從釋明
    相對人有委託銷售系爭房地情事。況系爭房地係坐落在新竹
    市，而抗告人提出之其中1紙仲介公司名片則為新竹縣新豐
    鄉之加盟店，名片尚註明每一家加盟店皆為獨立經營之經紀
    業，相對人委由系爭房地所在地外之仲介公司銷售，要與經
    驗常情相違。至抗告人所稱相對人可能基於信賴關係、仲介
    報酬有較大空間、較易成交，不願醜事傳開，因而找熟識之
    仲介公司洽詢，而不找住家附近仲介公司等語，亦屬抗告人
    主觀臆測，未見抗告人舉證釋明，尚難使本院信其主張相對
    人欲脫產之事實為大致適當。又衡諸房屋仲介業運作實務，
    通常會在仲介公司營業場所、不動產所在地張貼或懸掛委託
    出售資訊廣告，拍攝不動產照片製作宣傳單散發，於網站上
    公開，果相對人有委託銷售系爭房地情事，抗告人理應不致
    無法取得此資訊作為釋明證據，苟仲介公司已受相對人委託
    而尚未開始對外銷售系爭房地，抗告人亦非無法探知此情事
    （例如抗告人自行或委由他人前往詢問該地段有無適合之不
    動產出售）。再者，相對人除系爭房地外，是否別無其他收
    入或財產，亦未見抗告人舉證釋明。綜上所述，抗告人提出
    之上開事證，依一般社會之通念，絲毫不生可使法院信其主
    張為大致真實之釋明證據力，無異於未提出假扣押原因之釋
    明。而抗告人對於相對人究有何浪費財產、增加負擔或將其
    財產為不利益處分，致達於無資力狀態等不能強制執行之情
    事，或有將移住遠方或逃匿等甚難執行之虞之情事，復未提
    出任何可使法院信其主張為真實之其他證據，顯就假扣押之
    原因未為任何釋明，縱抗告人陳明願供擔保，依首開說明，
    仍不應准許本件假扣押之聲請。是則原法院駁回抗告人聲明
    異議，維持司法事務官所為駁回假扣押聲請之處分，於法並
    無違誤。從而，抗告意旨指摘原裁定不當，求予廢棄，委無
    理由，應予駁回。
四、據上論結，本件抗告為無理由，爰裁定如主文。
中    華    民    國    99    年    8     月    12    日
                  民事第十庭
                        審判長法  官  黃豐澤
                              法  官  吳謀焰
                              法  官  林麗玲
正本係照原本作成。
本裁定除以適用法規顯有錯誤為理由外，不得再抗告。如提起再
抗告，應於收受後10日內委任律師為代理人向本院提出再抗告狀
。並繳納再抗告費新台幣１千元。
中    華    民    國    99    年    8     月    12    日
                              書記官  陶美玲

司法院資訊處製作；財團法人民間司法改革基金會備份。
